臺灣新北地方法院刑事判決
110年度金訴字第394號
公  訴  人  臺灣新北地方檢察署檢察官
被      告  李恩愷




選任辯護人  黃雅筑律師
            吳珠鳳律師
上列被告因詐欺案件，經檢察官提起公訴（110年度偵字第13110
號），本院判決如下：
    主  文
李恩愷無罪。
    理  由
一、公訴意旨略以：被告李恩愷依一般社會通常生活經驗，可預
    見將金融機構帳戶交由他人使用，可能幫助詐欺集團詐欺社
    會大眾轉帳或匯款至該帳戶，作為收受、提領特定犯罪所得
    使用，提領後即會產生遮斷金流以逃避國家追訴、處罰之效
    果，竟基於縱將帳戶資料交給他人，他人可能利用該帳戶犯
    詐欺取財罪，並利洗錢之實行，亦不違背其本意之幫助犯意
    ，於民國109年10月19日15時許，在臺北市士林區社子某處
    ，將其所開立之玉山銀行帳號0000000000000號帳戶（下稱
    本案帳戶）之存摺、提款卡交付予真實姓名年籍不詳之詐欺
    集團成員「黑狗哥」，「黑狗哥」允諾將支付新臺幣(下同)
    1萬元至1萬5,000元不等之報酬，被告並告知「黑狗哥」上
    開帳戶之密碼。嗣該詐欺集團成員意圖為自己不法之所有，
    基於詐欺之犯意，於109年10月21日前某時許，透過通訊軟
    體LINE向告訴人洪郁佳佯稱，可投資代操彩票獲利，惟因告
    訴人使用之IP位置異常，需支付擔保金云云，致告訴人陷於
    錯誤，因而於109年10月21日15時許，匯款4萬元至被告上開
    玉山銀行帳戶內，旋遭不詳之詐欺集團成員轉帳，藉以製造
    金流之斷點，而掩飾或隱匿該犯罪所得之去向。因認被告涉
    犯刑法第30條第1項前段、第339條第1項之幫助詐欺取財罪
    嫌，及同法第30條第1項前段、洗錢防制法第2條第2款之洗
    錢行為，而涉犯同法第14條第1項之幫助洗錢等罪嫌。
二、按犯罪事實應依證據認定之，無證據不得認定犯罪事實；不
    能證明被告犯罪，應諭知無罪之判決，刑事訴訟法第154條
    第2項、第301條第1項分別定有明文。次按檢察官對於起訴
    之犯罪事實，應負提出證據及說服之實質舉證責任。倘其所
    提出之證據，不足為被告有罪之積極證明，或其指出證明之
    方法，無法說服法院以形成被告有罪之心證者，應貫徹無罪
    推定原則，刑事妥速審判法第6條定有明文。
三、公訴意旨認被告涉犯上開罪嫌，無非係以被告之供述、告訴
    人於警詢之指述、證人林家洧、胡漢文於警詢、偵訊時之證
    述、上開帳戶之開戶資料暨交易明細表、告訴人之報案紀錄
    、匯款資料及所提出之LINE對話紀錄各1份為其主要論據。
四、訊據被告堅決否認涉有何上開犯行，辯稱：伊跟胡漢文、林
    家洧是同學，林家洧跟伊說胡漢文要跟伊借帳戶，胡漢文說
    是他自己要用的，然後就跟伊約見面，到場時胡漢文叫伊將
    帳戶存摺及提款卡交給他朋友，因為當時伊急著去打球，所
    以就把存摺及提款卡交給對方，伊打完球回來胡漢文跟伊要
    密碼，伊才把密碼給胡漢文，伊沒有把密碼給不認識的人，
    沒有幫助詐欺之犯意等語（見本院卷第277頁）。經查：
　㈠本案帳戶為被告所申設、持用，嗣某詐欺集團以之作為詐欺
    工具，先以前揭方式，詐欺告訴人，致告訴人陷於錯誤，而
    依指示匯款至本案帳戶後，再由該詐欺集團某成員將該筆款
    項轉匯至台新銀行帳號00000000000000號帳戶（此部分未經
    檢察官簽分案偵辦）乙節，業據告訴人於警詢時指述明確，
    並有玉山銀行個金集中部109年12月10日玉山個（集中）字
    第1090147417號函暨所檢附帳號0000000000000號帳戶個人
    資料及歷史交易明細、告訴人之高雄市政府警察局苓雅分局
    福德二路派出所受理各類案件紀錄表、受理刑事案件報案三
    聯單、受理詐騙帳戶通報警示簡便格式表、內政部警政署反
    詐騙諮詢專線紀錄表、聯邦銀行帳號000000000000號帳戶存
    摺內頁影本、彰化銀行帳號00000000000000號帳戶存摺內頁
    影本、聯邦銀行臨櫃匯款收據1紙、其與詐欺集團成員之通
    訊軟體LINE對話紀錄截圖各1份（見偵卷第83頁至第93頁、
    第49頁至第81頁）在卷可稽，此部分事實首堪認定。
　㈡惟被告係因何原因交出帳戶，其有無洗錢或幫助他人詐欺之
    故意，攸關其是否成立犯罪，茲說明如下：
    ⒈按交付金融帳戶而幫助詐欺罪之成立，必須幫助人於行為
      時，明知或可得而知，被幫助人將會持其所交付之金融帳
      戶，作為利用工具，向他人行詐，使他人匯入該金融帳戶
      ，而騙取財物；反之，如非基於自己自由意思而係因遺失
      、被脅迫、遭詐欺等原因而交付者，因交付金融帳戶之人
      並無幫助犯罪之意思，亦非認識收受其金融帳戶者將會持
      以對他人從事詐欺取財，則其單純受利用，尚難以幫助詐
      欺取財罪責相繩。具體而言，倘若被告因一時疏於提防、
      受騙，輕忽答應，將其帳戶金融卡及密碼交付他人，不能
      遽行推論其有預見並容任詐欺取財犯罪遂行的主觀犯意，
      最高法院108年度台上字第115號判決參照。
　　⒉經查，被告與證人胡漢文、林家洧係同學，被告與林家洧
      直至110年6月間，均為室友關係，胡漢文前透過林家洧向
      被告表達借用帳戶之意，被告同意後，胡漢文與被告相約
      在臺北市士林區延平北路6段上之屈臣氏見面，到場時，
      被告依胡漢文指示，將本案帳戶之存摺、提款卡等物，交
      予真實姓名年籍不詳綽號「黑狗兄」之成年男子乙節，業
      據證人胡漢文、林家洧於本院審理時具結證述明確（見本
      院卷第199頁至第207頁、第266頁至第270頁），核與被告
      供述之情節大致相符，堪認被告辯稱係證人胡漢文向其借
      用帳戶乙節，尚非全然無據。至證人胡漢文於本院審理時
      雖具結證稱：係林家洧打電話要伊陪同被告交帳戶給「黑
      狗兄」，也係林家洧將本案帳戶交給伊，要伊代為歸還予
      被告等語（見本院卷第199頁、第201頁），然查，「黑狗
      兄」係證人胡漢文之朋友，此觀諸證人胡漢文前與證人林
      家洧通話時稱「我跟黑哥算沒有說很熟，是我哥【指鄭立
      堃】那邊的」等語（見偵卷第141頁錄音譯文），及證人
      即胡漢文之乾哥鄭立堃於本院審理時證稱：「黑狗兄」是
      酒局認識的朋友，他是在買賣本子的人等語（見本院卷第
      272頁）可明，而卷內並無事證證明證人林家洧與「黑狗
      兄」相識，是證人胡漢文證稱係證人林家洧要伊陪同被告
      交帳戶給「黑狗兄」等語，是否可採，已非無疑；復參酌
　　　案發當時證人林家洧與被告係同住之室友，倘若本件確係
      證人林家洧向被告借用帳戶，證人林家洧當無需透過證人
      胡漢文而為之，是證人胡漢文此部分證述，應與事實不符
      ，不足採信，附此敘明。
　　⒊又被告為棒球隊球員，球隊球員及教練間，因部分球員只
      有放假時才會回家拿零用錢，有時候突然需要用錢，就會
      跟球員、同學或教練借用帳號，請親戚或家人轉帳過來乙
      節，業據證人即球隊教練盧劭禹、證人即球隊成員吳子亮
      於本院審理時具結證述明確（見本院卷第208頁、第210頁
      至第211頁），再者，被告於行為時年僅20歲，仍在大學
      就讀，年紀尚輕，工作及社會經驗甚少，先前復無任何刑
      案紀錄，此亦有臺灣高等法院被告前案紀錄表1份在卷可
      考，且其與證人胡漢文係同學，彼此間具有相當之信賴關
      係，是其能否識破實際向其借用帳戶之人並非證人胡漢文
      ，並進而預見該帳戶可能遭詐欺集團作為詐欺取財或洗錢
      之用，自非無疑。本案並無具體事證足以排除被告係在不
      知情下，遭證人胡漢文利用，而誤將本案帳戶資料交予詐
      欺集團使用，是本於罪證有疑利於被告原則，自應為有利
      於被告之認定。
　㈢從而，本案依卷內事證尚無法證明被告主觀上確有幫助詐欺
    及洗錢之犯意，犯罪尚屬不能證明，自應為被告無罪之諭知
    ，以昭審慎。
五、職權告發：按公務員因執行職務知有犯罪嫌疑者，應為告發
    ，刑事訴訟法第241 條定有明文。查本案帳戶係證人胡漢文
    利用不知情之被告交予真實姓名年籍不詳綽號「黑狗兄」之
    人，且告訴人匯入之款項，旋遭轉匯至台新銀行帳號000000
    00000000號帳戶等節，業經本院認定如前，是證人胡漢文擔
    任俗稱「收簿手」，負責向他人收購金融帳戶之行為，可能
    涉犯刑法加重詐欺等罪嫌，及前揭台新銀行帳戶申請人提供
    帳戶供詐欺集團使用，可能涉犯刑法幫助詐欺等罪嫌之部分
    ，自應由檢察官另行偵查，爰依法告發。
據上論斷，應依刑事訴訟法第301條第1項，判決如主文。
本案經檢察官林郁璇提起公訴，檢察官秦嘉瑋到庭執行職務。
中    華    民    國   111    年    1     月    18    日
                  刑事第十二庭  審判長法  官  陳正偉
                              
　　　　　　　　　　　　　　　　　　　法  官  陳志峯
　　　　　　　　　　　　　　　　　　　
　　　　　　　　　　　　　　　　　　　法  官  鄭淳予
上列正本證明與原本無異。
如不服本判決，應於判決送達後20日內敘明上訴理由，向本院提
出上訴狀 (應附繕本) ，上訴於臺灣高等法院。其未敘述上訴理
由者，應於上訴期間屆滿後20日內向本院補提理由書「切勿逕送
上級法院」。
                                      書記官  方信琇
中　　華　　民　　國　　111 　年　　1 　　月　　18　　日